【裁判字號】    89,易,649
【裁判日期】    890918
【裁判案由】    竊佔
【裁判全文】
臺灣士林地方法院刑事判決                          八十九年度易字第六四九號
    公  訴  人  臺灣士林地方法院檢察署檢察官
    被      告  甲○○
右列被告因竊佔案件，經檢察官聲請簡易判決處刑 (八十八年度偵字第五五九九號)
，本院改依通常程序判決如左：
    主  文
甲○○意圖為自己不法之利益，而竊佔他人之不動產，處有期徒刑月，緩刑貳年。
    事  實
一、甲○○自民國八十年七月五日起，向丙○○承租坐落臺北市○○區○○段一小段
    地號二二六號、面積三公畝九三平方公尺之土地經營「大湖海釣場」，於八十二
    年間因原承租之釣蝦場場地不敷使用，竟意圖為自己不法之利益，將與前揭土地
    相鄰，原供溝渠使用之乙○○所有同小段二一一、二一○之一地號土地填平，並
    未得乙○○之同意，擅自在該土地上設置如附圖Ａ所示之廁所（面積一十一平方
   公尺）、Ｂ所示之養殖室（面積四十一平方公尺）及Ｃ所示之臥室（面積二十三
    平方公尺），嗣於八十八年三月十六日，經臺灣士林地方法院檢察署檢察官會同
    臺北市政府建設局及臺北市中山地政事務所至前揭海釣場履勘結果，始發現上情
    。
二、案經財政部國稅局移送及法務部檢察司令轉臺灣士林地方法院檢察署檢察官偵查
    聲請簡易判決處刑。
    理  由
一、訊據被告甲○○坦承右揭未得乙○○同意，將前揭二一一、二一○之一地號土地
    填平，並在該土地上設置如附圖Ａ、Ｂ、Ｃ所示之廁所、養殖室、臥室之事實，
    惟否認有竊佔之犯意，辯稱：前開土地原來是臭水溝，被當作垃圾場使用，是我
    去整理後才使用的，我不知有占用到別人的土地云云。經查，被告向丙○○承租
    前揭二二六地號土地經營釣蝦場前，該土地原由丙○○出租予謝宜懿經營釣蝦場
    使用，此經證人謝宜懿於偵查中及證人丙○○於偵查中、本院調查時到庭結證無
    訛，雖證人丙○○到庭稱將土地出租被告時並未實際測量土地之範圍，惟被告亦
    自承向丙○○承租時包括現有之釣蝦場設備，故租金較前手貴，而被告加建之前
    揭廁所、養殖室、臥室等建物既非承租時原有，而係被告將原供溝渠使用之土地
    填平，另外興建，該土地既已超出原承租土地之範圍，則被告主觀上應有為自己
    不法利益之犯意甚明，其所辯顯屬諉卸之詞，無可採信。此外，並有被告與丙○○於八十年七月五日訂立之租賃契約書影本一份、現場照片、土地登記謄本二份
    、臺北市中山地政事務所八十八年四月七日北市中地二字第八八○五一六七○○
    號函及函附之複丈成果圖在卷足憑，是本件罪證明確，應予依法論科。
二、核被告所為係犯刑法第三百二十條第二項之竊佔罪。爰審酌被告犯罪之動機、目
    的、所生之危害、犯罪後尚能坦承部分犯行，態度尚佳及已將設置之建物全部拆
    除等一切情狀，量處如主文所示之刑示懲。又被告雖於七十二年五月三十一日因
    犯詐欺罪，經臺灣板橋地方法院判處有期徒刑三月，緩刑二年，此有臺灣高等法
    院檢察署刑案紀錄簡覆表一份在卷可憑，惟其緩刑期間已屆滿，其刑之宣告已失
    其效力，即與未曾受有期徒刑之宣告者相同（最高法院二十八年上字第二○○九
    號判例意旨參照），其因一時失慮，致罹刑典，經此次教訓後，自當知所警惕而
    無再犯之虞，本院認上開所宣告之有期徒刑以暫不執行為適當，爰併予以宣告緩
    刑二年，用啟自新。
三、公訴意旨另以：被告自八十年七月五日起，意圖為自己不法之利益，在與前揭租
    用土地相鄰之二一一號土地（乙○○所有）、二二四號土地（中華民國所有，由
    財政部國有財產局管理）、二二五號土地（台北市所有，由台北市政府工務局公
    園路燈工程管理處管理），未得前開所有人及管理人之同意，擅自設置魚池、建
    物、鐵棚架，用以經營大湖海釣場，竊佔前揭他人所有之二一一、二二四、二二
    五地號土地，因認被告所為亦犯刑法第三百二十條第二項之竊佔罪嫌。公訴人認
    被告另上揭竊佔罪嫌，無非係以被告未經上揭土地之所有人或管理人同意，而
    在上揭土地上設置魚池、建物、鐵棚架經營海釣場為論據。訊據被告則堅決否認
    有何為自己或他人不法利益之竊佔犯意，辯稱：我承租時原已有魚池（如卷附台
    北市中山地政事務所複丈成果圖所示藍色部分，即附圖所示Ｄ），黃色部分（即
    附圖所示Ｅ）原來是放蝦池，裡面也有水，後來我把那部分改成釣蝦池，照片上
    之鐵皮屋（即附圖所示Ｆ部分）原來是木屋，我把它改建為鐵皮屋，原來是作為
    睡覺用的，但後來我又加蓋了一間作為睡覺用（即前述附圖所示Ｃ部分），所以
    那間鐵皮屋就做為煮東西用，我外知道那些地是屬於公園路燈管理處的，因承租
    時並未請地政機關測量等語。經查：
    （一）丙○○所有前揭二二六地號土地原來是田地，後來因馬路拓寬，把田地填
          平，所以看不出界址，丙○○出租給謝宜懿及被告時並未經過鑑界及告訴
          被告土地界址，只有拿出土地權狀等情，已據證人丙○○到庭結證無訛（
          詳本院八十九年八月二日訊問筆錄），雖證人謝宜懿於偵查中證稱承租時
          有請地政事務所來測量，但是丙○○聲請的，他再來和我指界等語，惟其
          所述與丙○○所證不符，且既非證人謝宜懿聲請測量，自應以丙○○所述
          較可採。
    （二）丙○○出租土地給被告時，有一個釣蝦池，也有鐵棚架，有一個登記及放
          資料的櫃台，就在鐵棚架中，另有一木造房子，是謝宜懿蓋的，亦據證人
          丙○○結證甚詳（詳八十八年度偵字第五五九九號偵查卷第三十頁背面及
          本院前揭訊問筆錄），另證人洪魁章於偵查中證稱：我與謝宜懿是合夥，
          水池是我們作的，返還土地時有一個水池，是沿成功路蓋的那一個（即附
          圖所示Ｄ部分），另擺一個貨櫃為休息的地方（詳前揭偵查卷第三十一頁
          背面），證人謝雲龍則證稱：與被告前至訂約時有去看土地，只記得有二
          、三個水池及貨櫃屋（同前偵查卷第三十二頁），綜合上述幾位證人所言
          ，被告向證人丙○○承租土地經營海釣場時，地上確已有水池、木屋、貨
          櫃屋及鐵棚架等物，而被告向丙○○承租時除土地外，尚包括前開經營海
          釣場之設備，縱被告於承租後就其中部分設備另有更動，即將放蝦池改為
          釣蝦池（即附圖所示Ｅ部分）；將木屋改為鐵皮屋（即附圖所示Ｆ部分）
          ，惟均未超過原承租時已使用之範圍，被告於改建施工時既不知該設備已
          占用他人所有之土地，其主觀上應無為自己不法利益之意圖存在，縱其所
          為符合民事上無權占有之要件，亦難逕以刑法竊佔罪論擬。此外，復查無
          其他積極證據足證被告有何竊佔之犯行，本應為無罪之諭知，惟公訴人以
          之與前揭聲請簡判決處刑論罪科刑部分為裁判上一罪聲請簡易判決處刑，
          爰不另為無罪之諭知。
據上論斷，應依刑事訴訟法第四百五十二條、第二百九十九條第一項前段、刑法第三
百二十條第二項、第七十四條第一款、罰金罰鍰提高標準條例第一條前段，判決如主
文。
本案經檢察官陳傳宗到庭執行職務
中    華    民    國      八十九        年      九      月      十八    日
                                  臺灣士林地方法院刑事第二庭
                                          法  官
右正本證明與原本無異。
如不服本判決，應於判決送達後十日內，向本院提出上訴狀。
                                          書記官
中    華    民    國      八十        年              月              日
附錄本案論罪科刑法條全文：
刑法第三百二十條第一項、第二項
意圖為自己或第三人不法之所有，而竊取他人之動產者，為竊盜罪，處五年以下有期
徒刑、拘役或五百元以下罰金。
意圖為自己或第三人不法之利益，而竊佔他人之不動產者，依前項之規定處斷。


司法院資訊處製作；財團法人民間司法改革基金會備份。
